臺灣彰化地方法院刑事判決
110年度訴字第470號
公  訴  人  臺灣彰化地方檢察署檢察官   
被      告  劉紘志



選任辯護人  鄭智文律師
上列被告因傷害案件，經檢察官提起公訴（110年度偵字第4197
號），本院判決如下：
    主    文
劉紘志犯恐嚇危害安全罪，處拘役伍拾日，如易科罰金，以新臺
幣壹仟元折算壹日。
扣案托衣桿壹支，沒收。
    犯罪事實
劉紘志於民國109年11月25日23時許前不久，因認其當時勸導鄰
居劉代強（劉代強住在劉紘志住處附近的巷弄），請劉代強在路
邊對劉代強母親潘芳枝講話要放低聲量時，劉代強與其起口角、
態度不佳，因而心生不滿，遂於當晚23時許，基於恐嚇危害安全
之犯意，徒步返回其位於在彰化縣○○路0段000巷00弄00號住處，
拿其所有之金屬製托衣桿（嗣為警扣案），至同上鄉鎮山腳路4
段100巷94弄口附近找劉代強，持該托衣桿朝劉代強身體正面作
勢揮打2下，而以此加害生命、身體之舉動恐嚇劉代強，致生危
害於劉代強之生命、身體安全，使其心生畏懼。
    理    由
甲、證據能力：
　　本案下列引用以認定被告犯罪事實之供述及非供述證據，被
    告及其辯護人或均同意具有證據能力（本院卷一第302頁）
    ；或均未於言詞辯論終結前聲明異議。茲審酌該等證據並無
    不法或不適當取供之情況，取得之過程亦查無違法或瑕疵，
    並經本院依法定調查證據程序調查之，且與本案待證事實間
    具有相當之關聯性，以之作為證據並無不當，是認該等證據
    均具有證據能力。
乙、認定犯罪事實所憑之證據及理由：
一、訊據被告坦認前揭客觀之犯罪事實，然否認犯罪，其辯護人
    為其辯護稱告訴人並未因此心生畏懼云云。查前揭客觀犯罪
    事實，除經被告坦認外，就被告當時與告訴人劉代強發生口
    角之原因，亦據證人劉代強、潘芳枝於本院證述在卷，證人
    潘芳枝復於警詢及本院指證看見被告持托衣桿朝告訴人揮打
    【按：只是被告辯稱其持桿作勢揮打時，是與告訴人面對面
    ，且未打中告訴人；證人潘芳枝則證述被告是從後方打中告
    訴人後腦勺或頭部兩側成傷（證人潘芳枝此部分證述為本院
    所不採，詳後述）】，並有托衣桿扣案可證，此等事實自堪
    認定。　
二、被告雖否認犯罪及其辯護人以前詞置辯，告訴人亦未陳明其
    是否有因被告之舉動心生畏懼。然查，被告於偵訊自承持托
    衣桿到現場係為教訓告訴人（偵卷第68頁）；該托衣桿為金
    屬製，底部直徑約2.5公分、長約203.5公分、重1498公克，
    經本院當庭勘驗明確，製有勘驗筆錄及有該托衣桿照片附卷
    可參（偵卷第57至59頁、本院卷一第495至496、557至569頁
    ），可見質地堅硬，佐以具相當長度及重量，衡情一般人在
    衝突之情況下遭對方持以揮擊，客觀上已足感受生命、身體
    安全遭受威脅、危害，且依被告所述告訴人當時之反應，有
    為後退閃避之舉動（本院卷一第301頁），亦可合理認定告
    訴人當時主觀上已感受到其生命、身體安全受到威脅、危害
    ，因害怕受到傷害，才會閃避，堪認被告之舉已使告訴人心
    生畏懼甚明。被告否認犯罪及辯護人前開所辯，均無可採。
    被告恐嚇危害安全之犯行堪予認定，事證明確，應依法論科
    。
三、核被告所為，係犯刑法第305條之恐嚇危害安全罪。檢察官
    起訴認被告涉犯傷害罪嫌（嗣變更起訴法條為殺人未遂罪嫌
    ），容有誤會，然起訴之客觀基本社會事實既屬同一，本院
    自得依刑法第300條規定，變更起訴法條。爰以行為人之責
    任為基礎，審酌被告不思以理性、和平之方式表達不滿，僅
    因前揭細故，即持金屬製物恐嚇告訴人，致告訴人心生畏懼
    ，而生危害於安全，所為暴力應予譴責，其犯罪目的及手段
    均不良，且犯罪後未與告訴人和解或取得告訴人原諒，並斟
    酌其未曾因犯罪遭判刑之前科素行（參卷附臺灣高等法院被
    告前案紀錄表）、及其自陳：我二專畢業，有機械方面專長
    、沒有證照，已婚，育有1位就讀高中二年級的孩子，我與
    母親、妻小同住在母親的房子，目前從事服務業，月收入約
    新臺幣（下同）4至5萬元，積欠勞工紓困貸款約10萬元、信
    貸約4、50萬元，目前每月要拿出1萬8000元償還這些欠款等
    語之智識程度、家庭生活及經濟狀況等一切情狀，量處如主
    文所示之刑，並依刑法第41條第1項前段規定，諭知易科罰
    金之折算標準。扣案托衣桿1支，係被告所有供犯本案所用
    ，應依刑法第38條第2項前段規定，宣告沒收。　　
四、檢察官起訴以被告供述、告訴人於警偵及本院之指訴、證人
    潘芳枝於警詢及本院證述、證人即告訴人之弟弟劉宗廣、告
    訴人之父親劉新佑於本院之證述、證人即秀傳醫療社團法人
    秀傳紀念醫院（下稱秀傳）醫師羅貽琛於本院之證述、員警
    職務報告書、彰化縣警察局田中分局扣押筆錄暨扣押物品目
    錄表（扣得前述托衣桿）、蒐證照片（扣案托衣桿照片及告
    訴人所提在醫院診療時所拍之照片及頭部手術後照片）、員
    榮醫療社團法人員榮醫院（下稱員榮）及秀傳出具之診斷證
    明書（下稱診斷書）及該2醫院回覆本院之各函文、告訴人
    此次受傷在員榮及秀傳之相關病歷資料、彰化縣○○鄉○○○○鄉
    ○○0000000000號函等證據為主要論據，認被告當時係基於傷
    害犯意，並因此打到告訴人，致告訴人受有頭部損傷、蜘蛛
    網膜下出血等傷害，因認被告涉犯刑法第277條第1項傷害罪
    嫌（嗣蒞庭檢察官認被告當時係基於殺人之不確定故意，持
    扣案托衣桿揮打告訴人之頭部，致告訴人受有前揭傷害，因
    而變更起訴法條為刑法第271條第2項、第1項之殺人未遂罪
    嫌《本院卷一第459至460頁》）等情。經查：
（一）被告與劉代強起口角後，返回其住處拿托衣桿至前揭地點
      （彰化縣社頭鄉山腳路4段100巷94弄口附近），於109年1
      1月25日23時許，持托衣桿朝劉代強作勢揮打時，在場見
      聞者固有被告、告訴人及告訴人母親潘芳枝，此經告訴人
      及潘芳枝指證在卷，並為被告所不否認。告訴人並於翌日
      （11月26日）1時31分許，經救護車送抵員榮急診，繼於
      當日2時20分直接轉院至秀傳診治，嗣員榮出具診斷書診
      斷告訴人受有「受傷後之蜘蛛網膜下出血、頭部損傷」之
      傷害（偵卷第36頁）；秀傳出具診斷書診斷告訴人受有「
      頭部外傷腦出血」之傷害（偵卷第37頁）。惟查，被告朝
      告訴人作勢揮打之後，告訴人頭部曾經碰到地上（此經被
      告、潘芳枝供述在卷，告訴人則說其往右側倒下），其所
      受頭部之傷，究係遭被告揮中頭部所致或自己頭部碰地所
      造成，乃有疑問，被告就此爭執，辯稱：告訴人與我面對
      面，我朝他揮，沒有揮到他，他往後退閃，還問我真的要
      打他嗎，我就停手，停下後，我看他抱著頭搖晃坐在地上
      ，然後仰躺下去，仰躺的速度比一般人躺下去還快一點，
      感覺沒有保護自己的頭部，我覺得那是因為他喝醉酒了，
      我叫他不要裝了，他後來就起來說他後腦勺很痛，我說我
      沒有打到，就直接回家了等語（偵卷第9頁、本院卷一第3
      01至302頁、卷二第208頁）。其辯護人則為其辯護稱：告
      訴人本身有高血壓，又有酗酒，行走步伐不穩，是否自己
      跌倒受傷，是有疑慮的，且報案距離案發時間很久，中間
      發生什麼亦未可知等語。
（二）查被告持托衣桿朝告訴人作勢揮打之經過，現場見聞者有
      被告、告訴人及告訴人母親潘芳枝。然就當時告訴人係面
      向被告或背對被告、被告有無揮中告訴人等重要案發情節
      ，被告與告訴人、潘芳枝所述情節，差異甚大，雙方各執
      一詞。告訴人與潘芳枝雖均證稱被告有揮打到告訴人頭部
      ，致告訴人頭部受傷。惟查：
　 1、告訴人於本院指稱其當時在不知情且無防備之情況下，突
      遭被告持鐵棍猛力從其『後腦勺』打3下，致其後腦勺受傷
      ，其當場頭很痛，好像要裂開，就『嘔吐後昏倒』、暈過去
      、不支倒地，被告當時是『從其右邊』走過來打其後腦勺，
      其被打到後就倒下（並當庭作勢『往右側』倒下）（本院卷
      一第403至404、409、411、414、416頁）。然證人潘芳枝
      於本院先是證稱被告當時偷偷『跟在告訴人後面』，打告訴
      人3下，打第1下沒打到，第2、3下時告訴人就倒在路中間
      ，『倒下去就吐了』，倒在路中間（並當庭作勢比出被告是
      打告訴人的『頭頂』）（本院卷一第422頁）；嗣改稱被告
      當時『跟在告訴人後面』揮來揮去，拿棍子亂打，打告訴人
      頭部，打不到就換個方向，『（頭部）兩邊』都有打到，『
      上面沒有打到』，打到之後告訴人就倒下，倒下就不醒人
      事，是直直站著向後倒地，頭有撞到地上（並當庭作勢『
      往正後方倒』）（本院卷一第422、427至428、430至432頁
      ）。其2人就被告是在告訴人右邊或後面揮打告訴人、告
      訴人是被打中後腦勺、頭頂或頭的兩側、告訴人被打到後
      ，是往右側倒地或從正後方倒地、告訴人被打到後，是先
      嘔吐再倒地或倒地後嘔吐等案發情節，證述不一，證人潘
      芳枝就自己所證部分情節，亦有先後不同。其等所證已難
      謂無瑕疵可指，是否可遽以採認而為不利被告之認定，尚
      非無疑。
　 2、告訴人有高血壓病史，自110年5月起，雖因血壓偏低，在
      彰化縣社頭鄉衛生所看診時有減輕血壓用藥，然其自105
      年間起即有長期在該衛生所治療及追蹤高血壓之病史，有
      卷附彰化縣○○鄉○○○000○0○00○○○鄉○○0000000000號函可按
      （本院卷一第351頁），並非痊癒而完全無須用藥，衡情
      仍須控制血壓，避免大量飲酒及負面情緒起伏波動過大，
      以免高血壓之病情突發惡化。被告於警詢稱本案其請告訴
      人對潘芳枝講話聲量放低時，潘芳枝在旁曾稱告訴人喝了
      很多酒，無法理喻，要被告別理告訴人，被告還回罵潘芳
      枝「我今天喝酒又怎樣，不用你去向別人講...」等話，
      並與被告有口角爭執（偵卷第10至11頁），可見告訴人當
      時有飲酒且情緒不佳，已見激動。惟告訴人到庭接受詰問
      時卻堅稱自己沒有喝酒；隨同告訴人前往員榮急診之潘芳
      枝到庭接受詰問時亦證稱告訴人並無喝酒（本院卷一第40
      3、406、434；425頁）；另1位陪同告訴人到員榮急診之
      告訴人弟弟劉宗廣則證稱其不曉得告訴人有無喝酒，其未
      跟警方及醫護人員說告訴人有喝酒（本院卷一第520頁）
      。然依卷附告訴人之員榮病歷資料記載，告訴人到院時，
      其家人表示告訴人有喝酒（本院卷一第47、59頁），告訴
      人在員榮急診時抽血檢驗之結果，血液中酒精濃度亦高達
      168mg/dl（換算呼氣中酒精濃度高達0.84mg/l）；據報到
      場處理之警員莊伯舟亦證稱當時告訴人身上有酒味（本院
      卷二第104頁），益徵告訴人當時確有飲酒且有過量之虞
      ，然告訴人及潘芳枝續接受詰問，經提示該病歷資料及檢
      驗結果時之回答，態度明顯可見閃避【告訴人答稱：現在
      的儀器這麼先進...像我剛剛說沒有喝酒，但檢查出來就
      有酒精，我也不用強辯，我沒有喝，但檢查就有，就請庭
      上去判斷。證人潘芳枝答稱：（問：為何妳家裡人會表示
      告訴人有喝酒？）不知道】，顯是故意隱瞞告訴人飲酒之
      事實。則以告訴人長期之高血壓病史、當時大量飲酒、情
      緒不佳、控制血壓之藥量減低，致可能不足支應大量飲酒
      等不利控管血壓突發升高之情；對照告訴人、潘芳枝上開
      故意隱瞞，謊稱告訴人沒有喝酒之行為，實不免令人懷疑
      其等指控告訴人頭部之傷是被告棍打所致之可信性及真實
      性，告訴人頭部受傷之原因恐別有隱情，被告所辯或非全
      然不可採信。
 　3、告訴人及潘芳枝雖指稱告訴人遭被告打中頭部後，即倒下
      、昏迷、不醒人事；與潘芳枝同住而應潘芳枝呼叫立即到
      場查看暨報案之告訴人弟弟劉宗廣亦到庭證述其聽到媽媽
      在巷子叫，從家裡出來，看到告訴人昏迷躺在地上（本院
      卷一第516、520至522頁）；劉宗廣依潘芳枝指示報案及
      叫救護車時亦按潘芳枝所說，告訴人係「被人毆打受傷」
      、「被人以鐵棍打傷頭部」【此經證人劉宗廣證述在卷，
      並有卷附其報案及叫救護車之電話譯文、其報案使用之行
      動電話基本資料可稽（本院卷一第333至335、525、527至
      529、375頁）】，潘芳枝隨同告訴人就醫時，亦代為向醫
      院主訴告訴人係遭鄰居拿鐵棍毆打【此經證人潘芳枝供述
      在卷，並有員榮110年6月8日員榮字第1100207號函檢附之
      公文回覆單及員榮病歷資料可參（本院卷一第424、41至4
      2、59頁）】。然查：
　　⑴依其等上開所述告訴人頭部被打後隨即倒下昏迷之情節，
      一般人見狀應能認知被打的不輕，恐有生命危險之虞，衡
      情遇親人此情狀，除報警外，按理當更會著急儘速將親人
      送醫或立刻叫救護車送醫，惟劉宗廣於11月26日0時39分
      依潘芳枝指示報警時，於110專線人員詢問要不要（幫忙
      ）叫救護車時，劉宗廣表示自己叫即可，然劉宗廣嗣卻在
      距離上開報警後達18分鐘久，亦即距離事發之後約1小時
      餘之11月26日0時58分許，才去電119專線叫救護車（參卷
      附彰化縣警察局勤務指揮中心受理110報案紀錄單及報案
      電話譯文、彰化縣緊急救護案件紀錄表及叫救護車電話譯
      文《本院卷一第333、339至341頁》），與常情不合。
　　⑵又依此前據報而於11月26日0時43分許到現場（彰化縣社頭
      鄉山腳路4段100巷72弄路口）處理之警員莊伯舟到庭所證
      及卷附彰化縣警察局勤務指揮中心受理110報案紀錄單所
      示（本院卷一第341頁），警員到場時，告訴人意識清醒
      的坐在地上，行動自如，頭部雖有傷勢即後腦有血水、紅
      紅的，惟僅潘芳枝一直聲稱告訴人遭被告打到，警員詢問
      告訴人發生經過時，告訴人卻都不願意說明傷勢如何造成
      ，並未指控頭傷是遭被告毆打所致，甚且表示不願就醫，
      在警員依潘芳枝所指，前往被告住處詢問被告事發經過時
      ，告訴人還能跟著衝過去要進被告家跟被告「輸贏（按：
      指爭執理論）」（本院卷二第103至108頁）；以及告訴人
      供陳其嗣在醫護人員扶著之情況下，上救護車，當時勉強
      還可自己走路（本院卷一第406至407頁）；員榮病歷資料
      也記載「91人員（按：即救護車人員）表示（告訴人）上
      車是自行上車，車上意識改變」（本院卷一第47頁）。則
      告訴人、潘芳枝、劉宗廣前揭所證告訴人被打到後倒地昏
      迷、不醒人事等意識不清之情，尚難認與事實相符。而告
      訴人之父親劉新佑到庭所證告訴人上救護車時已經昏迷，
      不知道人了，是被抬上去救護車等詞（本院卷二第95頁）
      ，一樣與事實有違。
　　⑶查諸卷附彰化縣緊急救護案件紀錄表（下稱119救護紀錄表
      ）「受傷及處理情形」欄，記載告訴人受傷係「摔跌傷、
      次要原因：一般外傷」（本院卷一第339頁），固當時到
      場救護之人員陳冠維證稱已不記得本案其到場救護細節，
      然由其證述可知，其等到場救護，該欄位一般都是根據現
      場傷者自己陳述如何受傷而為填載，傷者暈迷時，才會根
      據在場傷者家屬、警方、旁邊的人所述受傷原因填載（本
      院卷一第535至536、538頁）；參以前揭告訴人所供及員
      榮病歷資料記載告訴人係自行上救護車之情（本院卷一第
      406至407、47頁），可知告訴人於救護車到場救護時，意
      識仍清楚，則救護人員上開填載告訴人係「摔跌傷、次要
      原因：一般外傷」當是根據告訴人陳述所為，自可認定。
      復以被告根本未向警員陳述受傷原因，而在場之潘芳枝、
      受潘芳枝轉告才知道告訴人是被打受傷之告訴人其他家人
      （弟弟劉宗廣、父親劉新佑）均自始一致聲稱告訴人是被
      人打傷，其等自均不可能跟救護人員說告訴人是摔跌受傷
      ，附為敘明。
　　⑷本案告訴人與被告案發當時有口角爭執，被告還拿出托衣
      桿朝告訴人作勢揮打，告訴人於警到場時甚且氣到衝過去
      欲與被告「輸贏」，可見其當時對被告所做甚為氣憤不滿
      ，加上潘芳枝又在一旁向到場處理員警指稱告訴人是遭被
      告打傷，若潘芳枝所述此情屬實，告訴人當場應無隱瞞、
      不願向員警指訴遭被告打傷之理，然其卻不願向警方說明
      受傷原因、不願就醫，繼於救護車到場時，又向救護人員
      稱是「摔跌受傷」，嗣於本院作證時，復隱瞞當時飲酒之
      事實，所述被打後是否昏迷意識不清等節，亦與前述事證
      不甚符合，難以盡信。其受傷原因是否真是被告毆打所致
      ，誠有疑問，所指實有誇大、不實之疑慮。
（三）查救護車於11月26日1時31分許，將告訴人送抵員榮診治
      ，員榮當晚即經潘芳枝、劉宗廣同意，對告訴人頭部為電
      腦斷層（下稱第1次電腦斷層）（參卷附員榮相關病歷資
      料及電腦斷層影像《本院卷一第48至50、53、131頁、卷二
      第223頁》），於同日2時20分許直接轉院至秀傳診治（由
      羅貽琛醫師負責診治）後，秀傳於同年12月7日對告訴人
      頭部為電腦斷層（下稱第2次電腦斷層），而發現其腦積
      水，遂於同年12月9日為其實施「雙側微創引流手術」後
      ，於同年12月14日出院（參卷附秀傳相關病歷資料及電腦
      斷層影像《本院卷一第122、131、152、165至166、221、2
      23、227、171頁、卷二第225頁》）。
（四）告訴人經員榮及秀傳診斷受有前述頭部傷勢（參診斷書《
      偵卷第36至37頁》），然該2醫院均函覆本院並無傷勢外觀
      照片可資為佐（本院卷一第41、79頁）。秀傳雖函覆本院
      告訴人所受頭部外傷位置及腦出血出血點位置，均應為「
      兩側前額、側葉、頂葉」而予圖示說明（下稱系爭圖說A
      ），並以「路邊摔傷應該為單邊受傷出血（頭部著地方向
      ），外傷則可能為兩側受傷出血」，認告訴人「外傷可能
      比路邊摔倒受傷之機率偏高（下統稱：系爭意見）」（參
      卷附秀傳110年10月4日明秀（醫）字第1100001073號函暨
      檢附之圖示及說明《本院卷一第447、571至573頁》），然
      查：
　 1、就告訴人頭部傷害位置，員榮函覆本院其外觀上右頂部有
      血腫（參卷附員榮110年9月16日員榮字第1100306號函暨
      檢附之說明《本院卷一第475至477頁》），與上開秀傳110
      年10月4日就此（告訴人頭部傷勢相關位置）函覆內容有
      所差異。
　 2、後經本院檢附員榮及秀傳上開診斷書及上開函覆內容、告
      訴人本案之員榮及秀傳所有相關病歷資料暨所有檢查影片
      、扣案托衣桿照片、彰化縣社頭鄉衛生所110年8月18日彰
      社鄉字第1100000334號函（本院卷一第351頁），囑託臺
      中榮民總醫院（下稱臺中榮總）鑑定及補充鑑定事項略以
      ：告訴人所受頭部傷害位置係在何處？請以圖示說明其頭
      部外傷、頭部內傷（顱內出血）之受傷位置，各在頭部何
      處。以其頭部傷害狀況（含外傷及顱內出血），就頭部撞
      到地上受傷、以照片所示托衣桿毆打頭部受傷，二者何者
      較為合理可能？等事項，該醫院鑑定及（第1次）補充鑑
      定結果略以（以下係整理本院囑託鑑定之問題及臺中榮總
      鑑定結果後之摘要記載）：告訴人顱內出血，109年11月2
      6日電腦斷層（按：指第1次電腦斷層）第20切（顯示）左
      右額及左顳顱內出血（並以圖說標示《下稱系爭圖說X》）
      。頭部撞地傷一般於頭皮應為一片面積之挫傷，以照片所
      示托衣桿造成之頭皮損傷應為直線或撕裂傷為主。（告訴
      人）顱內出血的形態『看似撞地傷』，因（告訴人）右頂頭
      皮挫傷（電腦斷層《按：指第1次電腦斷層》第33-36切）是
      一相當面積之頭皮挫傷（並以圖說標示《下稱系爭圖說Y》
      ），據此認定。依告訴人頭部傷害之情形，若以頭部撞地
      受傷、被照片所示托衣桿毆傷二者擇一，是均有可能，如
      果能根據頭皮之損傷來研判，可能更精確，病歷中記載沒
      有詳述關於頭皮(損傷)的事等情，有臺中榮總110年12月1
      3日中榮醫企字第1104204215號函暨檢附之鑑定書、111年
      1月26日中榮醫企字第1114200342號函暨檢附之補充鑑定
      書附卷可參（本院卷二第27、30至31、58至59頁）。繼就
      本院去函詢問：依上開補充鑑定書所示，告訴人之頭皮挫
      傷在「右」頂頭部處，然其顱內出血卻包含「左額」及「
      左顳處」，若其所受之頭皮挫傷（右頂頭皮挫傷）為撞地
      傷，是否亦可能造成「左額」及「左顳」顱內出血？原因
      為何？之問題，臺中榮總於第2次補充鑑定覆以：右側頭
      部撞擊，造成對側之顱內出血並不罕見，為物理之基本原
      理「作用力與反作用力」所致，有臺中榮總111年3月1日
      中榮醫企字第1114200746號函暨檢附之第2次補充鑑定書
      存卷為憑（本院卷二第148至149頁）。
 　3、秀傳主治醫師羅貽琛到庭證稱（以下係整理問題及回答後
      之摘要記載）：如果是外傷引起的頭皮腫脹，頭皮會比較
      腫，告訴人頭皮腫脹的位置，我看了電腦斷層掃瞄，應該
      是「前顳側」，面積約兩個手掌大，可能造成的原因是外
      傷，包含跌倒、被打都有可能。告訴人顱內出血的部位，
      記憶中是前側跟顳側都有出血，系爭圖說A是在對告訴人
      藥物治療之後，我依他在秀傳所做的第2次電腦斷層所畫
      ，他是（秀傳）住院當中藥物治療，有變化後，做第2次
      電腦斷層等語（本院卷二第185、187、190至191頁）。 
 　4、本院審酌秀傳之羅貽琛醫師所為系爭圖說A及系爭意見係
      根據第2次電腦斷層所為，認告訴人頭部外傷及腦內出血
      之位置一樣（參系爭圖說A所示《本院卷一第447、573頁》
      ），並以告訴人頭部兩側均有出血據以判斷告訴人係因外
      傷（按：指遭人以扣案托衣桿毆傷）比路邊摔傷受傷之機
      率為高。然查，羅貽琛醫師到庭證稱告訴人「頭皮」腫脹
      位置，係在「前顳側」，較其前開系爭意見所認告訴人頭
      部外傷及腦出血位置「兩側前額、側葉、頂葉」範圍為小
      ，亦與其到庭陳述告訴人顱內出血位置「前側跟顳側」，
      容有部分差異。而第2次電腦斷層已是對告訴人施以藥物
      一段時間後，隨告訴人腦內有變化所為之檢查，是否能精
      準真實呈現案發當時告訴人頭部「外面」是哪個地方直接
      承受外力實施，容非無疑，羅貽琛醫師所為之系爭意見，
      僅以告訴人「顱內」出血之位置是「兩側」，不只單一個
      側邊，就直接認為頭部「外面」直接承受外力實施的位置
      也是不只單1個側邊，容有判斷太快之疑慮。畢竟頭部一
      側撞地受傷（即頭部「外面」《頭皮》僅單一側邊直接承受
      硬質土地之外力實施），除造成直接受力該側「頭皮」外
      觀可能表現出較為「片」、「面」面積狀之血腫挫傷暨腦
      內出血外，亦可能因作用力與反作用力，使得他側產生對
      應之「腦出血」。員榮上開所述告訴人當時頭部傷害「外
      觀上右頂部有血腫」（本院卷一第475至477頁），與臺中
      榮總鑑定結果所陳告訴人「右頂頭皮挫傷（《第1次》電腦
      斷層第33-36切）」（本院卷二第59頁）相符，且員榮所
      做第1次電腦斷層亦較接近案發時間，就告訴人頭部傷害
      之外觀部分，或者更能反應當下其頭部外面之「頭皮」是
      何處直接承受外力實施因而產生血腫挫傷之真實情況。臺
      中榮總鑑定時綜合參考告訴人當下「頭皮挫傷」及「顱內
      出血」位置暨面積呈現之情況，兼考慮到「作用力與反作
      用力」之物理基本原理，以系爭圖說X、Y為說明，認為依
      告訴人之頭部傷勢，撞地或托衣桿打傷二者擇一的話，都
      有可能，但較似撞地傷，所持之理由（詳前述鑑定結果）
      係併就醫學與科學原理所為專業客觀之鑑定判斷，本院認
      是可以採認的。
   5、據上，本院認臺中榮總鑑定結果，較諸秀傳羅貽琛醫師之
      系爭意見為可採，而難認告訴人之頭部受傷係遭被告揮打
      所致。
（五）檢察官固以㈠本案救護人員就填載119救護紀錄表「受傷及
      處理情形」欄（下稱系爭欄位）是否如實無誤，因不用接
      受懲處，且是事後填載，可能記載不精確，並提出另案（
      下稱甲案）之119救護紀錄表及打電話叫救護車之電話譯
      文（下稱據報者電話譯文）（本院卷二第131至135頁），
      主張甲案119救護紀錄表系爭欄位所載傷者係「創傷-其他
      ；次要原因-其他，其他：摔跌傷」，甲案據報者電話譯
      文中也是說傷者「應該是被打」與本案如出一轍，而認本
      案119救護紀錄表系爭欄位所載「摔跌傷，次要原因：一
      般外傷」不精確而不可採；⑵提出被告另案傷害案件（臺
      灣彰化地方檢察署89年度1675號，下稱乙案）不起訴處分
      書（本院卷二第137頁），認由被告在乙案之行為模式，
      因細故就毆打他人，可見被告會因細故就對他人暴力相向
      或發洩情緒，可以證明被告本案亦可能為相同行為模式。
      然查，檢察官認本案救護人員就119救護紀錄表系爭欄位
      之填載可能不精確，並未提出相適且有關之證據佐證，尚
      屬率斷，所述之甲案與本案無關連性，乙案已因該案告訴
      人撤回告訴而不起訴，實際案發情形如何不明，且同樣與
      本案無關連性。所提上開甲乙案之相關資料，均不能據以
      為不利被告之認定。　　　
（六）檢察官雖以潘芳枝年邁，說到告訴人被打時，情緒激動、
      真情流露，足徵所述可信。然查，證人潘芳枝證詞之真實
      性、可信性，已有疑問，如前所述。且依告訴人及潘芳枝
      所述，告訴人與潘芳枝在潘芳枝當時所住社頭鄉山腳路10
      0巷72弄（下稱72弄）21號住處前之路邊講話後，告訴人
      即往回走欲返回其當時所住同鄉鎮山腳路4段100巷94弄（
      下稱94弄）住處，潘芳枝並未跟著走過去，告訴人是往回
      走到94弄巷口附近時遭被告揮打（本院卷一第403、407至
      408；421、425、427頁）；參以被告住處與潘芳枝住處位
      處同一巷弄（72弄），是被告自其住處拿出托衣桿，走到
      94弄巷口附近朝告訴人作勢揮打時，當可合理推斷並未跟
      著告訴人走而留在原地之潘芳枝理應位處被告後方，亦即
      被告當時應是背對潘芳枝朝告訴人揮打。依此，潘芳枝就
      被告有無打到告訴人之視線，是否毫無遮蔽得以正確一覽
      無遺，實不無疑問。參以被告所述情況，其作勢揮打告訴
      人後，尚未離開現場時，告訴人曾一度坐在地上繼而仰躺
      在地，加上時值深夜，潘芳枝已高齡76歲，視力應有退化
      ，實無法排除其看錯之可能性，或者潘芳枝也可能只是因
      為看見被告持棍作勢揮打告訴人，因視線遮蔽未能詳看全
      貌，但因為接著就看見告訴人坐下繼而躺在地上之畫面，
      就直接聯想在一起，以致主觀上一直誤認被告真的有打到
      告訴人，告訴人因此受傷倒地，害得告訴人住院手術，甚
      至秀傳還一度發出病危通知（本院卷一第153頁），遂在
      本院審理時見被告仍否認犯罪，因此當庭有氣憤、哭泣之
      表現，然其此表現也不能遽以證明被告當時必定有揮打到
      告訴人成傷。
（七）檢察官雖另認被告係基於殺人犯意，朝告訴人重要部位頭
      部毆打。然本案並無相當之證據顯示被告當時係朝告訴人
      頭部毆打（告訴人、證人潘芳枝所證之真實性、可信性均
      有疑問，被告頭部受傷亦可能為撞地所致，均如前述），
      且依被告所辯、告訴人及潘芳枝於本院所述，可知被告當
      時至多僅朝告訴人作勢揮打2或3下後，即予停手，未再繼
      續，均難認被告當時有殺人犯意。　　　　　
（八）此外，檢察官所舉其他事證，也均無法證明被告有揮打到
      告訴人。綜上所陳，難認被告所為構成傷害罪或殺人未遂
      罪，所涉此等部分罪嫌尚有不足，檢察官就此所認尚有誤
      會。又因被告被訴致令告訴人頭部受傷之部分如成立犯罪
      ，與上開起訴並論罪科刑之部分，具實害犯與危險犯之實
      質上一罪關係，本院就此爰不另為無罪之諭知。　　　
據上論斷，依刑事訴訟法第299條第1項前段、第300條，判決如
主文。
本案經檢察官劉智偉提起公訴，檢察官林士富到庭執行職務。
中    華    民    國   111    年    4     月    28    日
            刑事第五庭  審判長法  官  周淡怡  
                              法  官  陳德池
                              法  官  吳芙如
以上正本證明原本無異。　　　
如不服本判決應於收受判決後20日內向本院提出上訴書狀，並應
敘述具體理由。其未敘述上訴理由者，應於上訴期間屆滿後20日
內向本院補提理由書( 均須按他造當事人之人數附繕本) 「切勿
逕送上級法院」。
告訴人或被害人對於判決如有不服具備理由請求檢察官上訴者，
其上訴期間之計算係以檢察官收受判決正本之日期為準。
中　　華　　民　　國　　111 　年　　4 　　月　　28　　日
                              書記官  楊蕎甄

附錄本案論罪科刑法條全文：
中華民國刑法第305條
以加害生命、身體、自由、名譽、財產之事恐嚇他人，致生危害
於安全者，處2年以下有期徒刑、拘役或9千元以下罰金。